【裁判字號】    94,易,1303
【裁判日期】    950127
【裁判案由】    竊盜
【裁判全文】
臺灣高雄地方法院刑事判決              94年度易字第1303號
公  訴  人  臺灣高雄地方法院檢察署檢察官
被      告  甲○○
上列被告因竊盜案件，經檢察官提起公訴（94年度偵字第12589
號），本院判決如下：
    主  文
甲○○共同竊盜，累犯，處有期徒刑伍月，如易科罰金，以佰
元折算壹日。
    事  實
一、甲○○前因違反肅清煙毒條例案件，經臺灣高等法院高雄分
    院於民國87年3 月31日以87年度上訴字第520 號判處有期徒
    刑3 年3 月確定，於89年3 月13日假釋出監，嗣經撤銷假釋
    ，而於91年9 月12日再次入監執行殘刑，並於93年4 月30日
    縮短刑期執行完畢。詎其仍不知悔改，竟與其叔父乙○○（
    業經另案判決確定）共同基於為自己不法所有之意圖，於94
    年5 月30日下午6 時許，共同騎乘車牌號碼XRU-229 號重型
    機車，前往高雄縣燕巢鄉深水村烏山巷養女湖段高幹33號旁
    之工寮，趁現場無人看守之際，竊取丙○○所有置放於該處
    之圓型水塔鐵架1 個（價值約新臺幣7,000 元，重19.5公斤
    ），得手後將該鐵架置於XRU-229 號機車之腳踏板上，並由
    乙○○騎車搭載甲○○手扶該鐵架離去，欲直接前往資源回
    收場將之變賣後供己花用，適乙○○、甲○○2 人行經金山
    國小前，為丙○○發現而一路尾隨至高雄縣燕巢鄉○○村○○路58-10 號資源回收場時，立即報警當場查獲，並扣得上
    開竊得之水塔鐵架1 個及乙○○所有之螺絲起子、板手各2
    支。
二、案經丙○○訴由高雄縣政府警察局岡山分局報告臺灣高雄地
    方法院檢察署檢察官偵查起訴。
    理  由
一、本件關於證據能力之意見：
  (一)、按「被告以外之人於審判外之言詞或書面陳述，除法律有
      規定者外，不得作為證據」，刑事訴訟法第159 條第1 項
      定有明文。本件告訴人丙○○、乙○○於警詢中所言，係
      被告以外之人於審判外之陳述，且無刑事訴訟法第159 條
      之2 、第159 條之3 各款所定可信之特別情況，依上開條
      文規定，尚不得作為證據。惟被告以外之人於審判外之言
      詞或書面陳述，雖不得以之直接作為認定犯罪事實與否之
      證據，但參酌現行刑事訴訟法第166 條之1第2項、第3 項
      第6款，第166條之2 之規定及行反詰問時，容許以陳述人
      先前不一致之陳述作為彈劾證據之法理，非不得以之作為
      彈劾證據，用來爭執被告、證人、鑑定人陳述之證明力（
      最高法院94年度臺上字第6881號判決意旨參照），故本院
      於審酌證人乙○○於本院所為證述之憑信性時，自仍得一
      併參酌其於警詢中所為供述，先此敘明。
  (二)、按「有左列情形之一者，檢察官、檢察事務官、司法警察
      官或司法警察，雖無搜索票，得逕行搜索住宅或其他處所
      ：一、因逮捕被告、犯罪嫌疑人或執行拘提、羈押，有事
      實足認被告或犯罪嫌疑人確實在內者。二、因追躡現行犯
      或逮捕脫逃人，有事實足認現行犯或脫逃人確實在內者。
      三、有明顯事實足信為有人在內犯罪而情形急迫者」，刑
      事訴訟法第131 條第1 項固定有明文，惟上開條文之搜索
      標的，僅限於找「人」的拘捕搜索，並不包括找「物」的
      偵查搜索，亦即此一規定之搜索目的僅在於發現應受拘捕
      人並予拘捕，而不在於蒐集保全證據或發現應扣押物，因
      此，不得逾越拘捕目的而為其他的搜索行為，否則即屬違
      法搜索。又上開條文之規範目的，係使檢警在突遇情況急
      迫而不及事先報請法院簽發搜索票時，必須有條件容許檢
      警為無令狀搜索的急迫權限，屬刑事訴訟法第128 條第1
      、3 項所定「令狀搜索原則」、「法官保留原則」之例外
      ，然為確實保障人民免受非法之搜索扣押，乃另於刑事訴
      訟法第131 條第3 、4 項規定「前二項搜索，由檢察官為
      之者，應於實施後三日內陳報該管法院；由檢察事務官、
      司法警察官或司法警察為之者，應於執行後三日內報告該
      管檢察署檢察官及法院。法院認為不應准許者，應於五日
      內撤銷之」、「第一項、第二項之搜索執行後未陳報該管
      法院或經法院撤銷者，審判時法院得宣告所扣得之物，不
      得作為證據」，以免上開例外之規定遭濫用而侵害人民權
      利。本件員警係在高雄縣燕巢鄉○○村○○路58-10 號資
      源回收場當場查獲被告及乙○○2 人後，復依刑事訴訟法
      第131 條第1 項之規定搜索其等2 人之身體，並扣得螺絲
      起子、扳手各2 支乙節，此有扣押筆錄1 份在卷可憑，惟
      依上開規定，該次搜索之目的於發現被告等2 人並予拘捕
      後即已完成，除非另有刑事訴訟法第137 條、第152 條之
      情形外，員警已不得再進行其他搜索扣押之行為，況本件
      員警依刑事訴訟法第131 條第1 項之規定扣得上開螺絲起
      子、扳手各2 支後，並未於3 日內向檢察官及法官陳報，
      故本件違法搜索所扣得之螺絲起子、扳手各2支等物品，
      應不得作為證據。
二、訊據被告甲○○固坦承確有與乙○○共同騎乘機車前往資源
    回收場之事實，惟矢口否認有何竊盜犯行，辯稱：當天係乙○○單獨一人騎乘XRU-229 號機車搭載上開鐵架返家，因該
    機車係其母所有，其母不同意乙○○使用，乙○○便要其騎
    車搭載共同前往資源回收場，其並不知上開鐵架從何而來，
    亦未與乙○○共同竊盜云云。經查：
  (一)、證人丙○○於本院審理時到庭具結證稱其當天係在高雄縣
      燕巢鄉金山國小前的雜貨店，看到乙○○與被告共同騎乘
      機車搭載上開鐵架行經該處，當時該鐵架係置放在腳踏板
      上，乙○○與被告一人騎車，一人拿鐵架，因為鐵架體積
      很大，故其有特別注意，該處距離其遭竊之工寮約2 、3
      公里，而於其發現被告及乙○○2 人後約2 、3 分鐘，其
      即接獲友人即圓伯土雞城老闆打電話表示剛在其位於高雄
      縣燕巢鄉深水村烏山巷養女湖段高幹33號旁之工寮內有聽
      見敲打的聲音，可能是有人在拔鐵架，其始懷疑乙○○與
      被告所搭載之水塔鐵架可能為其所有，隨即與數名友人分
      別騎車一路緊追在後，一行人追至榮民之家旁的資源回收
      場，看見乙○○先下車，迨其隨後抵達時，被告已在資源
      回收場內，而欲自上開鐵架遭竊之工寮前往資源回收場，
      並無其他路徑，且被告之住處必須要過了金山國小才會到
      ，並非在上開遭竊之工寮與金山國小之途中等情明確。是
      本件失竊地點與證人丙○○發現被告與乙○○騎車搭載該
      鐵架之金山國小，其間距離既僅2 、3 公里，且並未經過
      被告住處，而證人丙○○於接獲友人以電話告知工寮內剛
      剛出現疑似竊賊敲打之聲響後，隨即騎車一路緊追被告與
      乙○○2 人至資源回收場，則於此僅數分鐘之短暫時間內
      ，乙○○實無可能先行返家，復載同被告折返金山國小附
      近，再行前往資源回收場。況本件失竊之鐵架直徑約1.5
      公尺乙節，亦經證人丙○○到庭證述明確，則以機車搭載
      行駛於路上，亦極易引起旁人之注意，故於竊得上開鐵架
      後，自當立即銷贓或將之隱蔽以避免他人發現，豈有可能
      騎機車搭載該鐵架於失竊地點附近來回折返多次，而使自
      己陷於隨時可能遭警查獲之風險，被告辯稱該鐵架係由乙○○一人騎車載回家中，再由其陪同前往資源回收場云云
      ，顯與常情不符，不足採信。故本件應係由乙○○與被告
      共同在上開工寮內竊取該水塔鐵架後，隨即騎車前往資源
      回收場變賣堪以認定。
  (二)、證人乙○○於審理中固證稱本件係其與綽號「阿貴」之男
      子共同騎乘「阿貴」之機車前往上開工寮後，由「阿貴」
      徒手拆卸該水塔鐵架而竊取之，得手後兩人復共乘機車順
      路將鐵架載至資源回收場，由「阿貴」將鐵架先拿下車，
      其再單獨騎「阿貴」之機車返家找被告，並叫被告另行騎
      車至資源回收場與其會合云云，惟其於警詢及偵查中均供
      稱係由其一人單獨竊取云云（乙○○之警詢筆錄係作彈劾
      證據使用），且訊之被告則稱當天乙○○係一人騎乘車牌
      號碼XRU- 229號機車搭載該水塔鐵架返家，因其母不同意
      乙○○使用該車，故由其與乙○○共同騎車前往資源回收
      場云云，是證人乙○○就本件係由其一人所竊或與他人共
      同為之，前後所述不一，且就其當天有無搭載鐵架返家、
      是否與被告共同前往資源回收場等情節，亦與被告所述截
      然不同，其上開所述，顯均係事後迴護被告之詞，而與事
      實不符，委無足採。
  (三)、另本件失竊之鐵架直徑約1.5 公尺，重達19.5公斤，原本
      係以壁虎釘在地上，再用水泥加以固定，無法以徒手拆卸
      乙節，有卷附扣押物品目錄表1 紙，並經證人丙○○到庭
      證述明確，則以該鐵架之體積及其固定之方式，尚非僅憑
      一人之力，即得以輕易拆卸並以機車載離，益徵本件係由
      被告與乙○○2 人共同竊取甚明，而本件雖有乙○○所有
      之螺絲起子及扳手各2 支等物扣案，惟該等物品係違法搜
      索所扣得之物而不得作為證據，已如前述，此外，復無其
      他證據證明被告及乙○○於行竊過程中確有攜帶兇器，故
      本院尚無從為被告係攜帶兇器竊盜之認定。
  (四)、此外，復有贓物認領保管收據1 紙、查獲及失竊之現場相
      片4 幀附卷足憑，本件事證明確，被告犯行堪以認定。
三、核被告甲○○所為，係犯刑法第320 條第1 項之普通竊盜罪
    ，公訴意旨認被告係犯刑法第321 條第1 項第3 款之攜帶兇
    器竊盜罪，尚有未洽，惟起訴之基本事實相同，爰依法變更
    起訴法條，併予敘明。被告與乙○○就竊盜犯行間，有犯意
    聯絡與行為分擔，為共同正犯。又被告前因違反肅清煙毒條
    例案件，經臺灣高等法院高雄分院以87年度上訴字第520 號
    判處有期徒刑3 年3 月確定，於89年3 月13日假釋出監，嗣
    經撤銷假釋，而於91年9 月12日再次入監執行殘刑，並於93
    年4 月30日縮短刑期執行完畢，有臺灣高等法院被告前案紀
    錄表在卷可參，其於5 年內再為本件有期徒刑以上之罪，為
    累犯，應依刑法第47條之規定，加重其刑。爰審酌被告正值
    青壯，不思以合法手段獲取所需，竟圖不勞而獲，與乙○○
    共同竊取他人財物，危害社會治安，且造成告訴人財物之損
    失，犯後復狡詞否認犯行，態度惡劣，毫無悔意等一切情狀
    ，酌情量處如主文所示之刑，並諭知易科罰金之折算標準。
據上論斷，應依刑事訴訟法第299 條第1 項前段、第300 條，刑
法第28條、第320 條第1 項、第47條、第41條第1 項，罰金罰鍰
提高標準條例第1 條前段、第2 條，判決如主文。
本案經檢察官丁○○到庭執行職務。
中    華    民    國    95    年    1     月    27    日
                    刑事第十四庭
                          審判長法  官  蔡  廣  昇
                                法  官  紀  凱  峰
                                法  官  謝  雨  真
以上正本證明與原本無異。
如不服本判決，應於判決送達後10日內，向本院提出上訴狀。
中    華    民    國    95    年    1     月    27    日
                                書記官  許  麗  珠
附錄本案論罪科刑法條：
刑法第321條
犯竊盜罪而有左列情形之一者，處 6 月以上、 5 年以下有期徒
刑：
一  於夜間侵入住宅或有人居住之建築物、船艦或隱匿其內而犯
    之者。
二  毀越門扇、牆垣或其他安全設備而犯之者。
三  攜帶兇器而犯之者。
四  結夥三人以上而犯之者。
五  乘火災、水災或其他災害之際而犯之者。
六  在車站或埠頭而犯之者。
前項之未遂犯罰之。


司法院資訊處製作；財團法人民間司法改革基金會備份。
